臺灣臺南地方法院民事裁定
110年度消債更字第129號
聲  請  人
即  債務人  陳昱堂
代  理  人  徐朝琴  律師
上列當事人因消費者債務清理事件聲請更生，本院裁定如下：
    主  文
聲請人甲○○自民國一百一十年六月三十日下午五時起開始更生程
序，並命司法事務官進行本件更生程序。
    理  由
一、按債務人不能清償債務或有不能清償之虞，且無擔保或無優
    先權之本金及利息債務總額未逾新臺幣（下同）12,000,000
    元者，於法院裁定開始清算程序或宣告破產前，得向法院聲
    請更生，此參之消費者債務清理條例（下稱消債條例）第3
    條、第42條第1項規定自明。再按，法院開始更生程序之裁
    定，應載明其年、月、日、時，並即時發生效力，同條例第
    45條第1項亦有明文。
二、本件聲請意旨略以：聲請人積欠無擔保或無優先權之債務總
    額未逾12,000,000元，因聲請人目前任職於第三人金連自助
    餐，每月收入為29,000元，每月必要生活費用為14,866元，
    並需分別負擔子女陳○瑄、陳○歆之扶養費各6,500元，有不
    能清償債務之情形，且前向本院聲請債務清理之調解而調解
    不成立。為此，爰依消債條例之規定，聲請更生等語。
三、經查： 
　㈠聲請人積欠無擔保或無優先權之本金及利息債務總額，未逾1
    2,000,000元，有財團法人金融聯合徵信中心當事人綜合信
    用報告1份在卷可稽（參見本院卷第18頁至第20頁）。又聲
    請人前向本院聲請債務清理之調解，嗣最大債權金融機構乙
    ○（台灣）商業銀行股份有限公司（下稱匯豐銀行）委任國
    泰世華商業銀行股份有限公司到場調解並為全體債權銀行提
    出以本金739,173元，分180期，利率3%，每月清償5,105元
    之清償方案，惟調解不成立之事實，有本院臺南簡易庭調解
    不成立證明書影本1份附卷可按（參見本院卷第22頁），並
    經本院調取本院110年度南司消債調字第128號卷宗（下稱調
    解卷宗）核閱屬實，堪認聲請人積欠之無擔保或無優先權之
    本金及利息債務總額未逾12,000,000元，前向法院聲請債務
    清理之調解而調解不成立。
　㈡聲請人主張其任職於金連自助餐，每月收入為29,000元，每
    月必要生活費用為14,866元，並需分別負擔子女陳○瑄、陳○
    歆之扶養費各6,500元，有不能清償債務之情形等語。查： 
　　1.聲請人雖主張其任職於金連自助餐，每月收入為29,000元
      等語。惟查，聲請人自109年11月起至110年3月止，於金
      連自助餐獲致之工資共計165,440元（計算式：29,000＋31
      ,240＋27,880＋43,040＋34,280＝165,440），此有聲請人所
      提出109年11月起至110年3月份之薪資袋影本各1份在卷可
      按（參見本院卷第14頁至第15頁），是聲請人平均每月收
      入應為33,088元（計算式：165,440÷5＝33,088），聲請人
      主張其每月收入為29,000元，自不足採。從而，應認聲請
      人每月平均收入為33,088元。
　　2.按消債條例立法目的係為使不幸陷入經濟困境之人得以清
      理債務、重建生活，並在清理債務過程中能適度保有符合
      人性尊嚴之最低基本生活所需，而非維持債務人過去慣常
      之寬裕生活型態，否則非僅有悖於消債條例之意旨，更係
      將債務人因個人浪費或財務管理失控之風險不當轉嫁予債
      權人負擔，顯非公允。故為妥適調整債務人與債權人及其
      他利害關係人間之權利義務關係，保障債權人獲得公平受
      償，並謀求消費者經濟生活之重建復甦機會，法院對於債
      務人每月必要生活費用之數額，自不可僅以債務人之主張
      為斷，而應參酌消債條例第64條之2第1項關於同條例第64
      條第2項第4款所稱必要生活費用之認定標準定之，方屬允
      洽。次按，債務人必要生活費用，以最近一年衛生福利部
      或直轄市政府所公告當地區每人每月最低生活費1.2倍定
      之，消債條例第64條之2第1項定有明文。本院審酌聲請人
      目前居住於臺南市，有戶籍謄本（現戶全戶）查詢結果1
      份在卷可按（參見本院卷第8頁）；而臺南市政府公告之1
      10年度臺南市最低生活費為每人每月13,304元，此有109
      年9月29日府社助字第1091204668號公告影本1份在卷可參
      （參見本院卷第68頁），其1.2倍為15,965元（計算式：1
      3,304×1.2≒15,965，小數點以下四捨五入）；復酌以聲請
      人目前積欠為數不少之債務，已如前述，聲請人因此而節
      衣縮食，撙節開支，以免入不敷出，應與常情無違，是聲
      請人主張每月必要生活費用為14,866元，自堪信為真實。
　　3.次按，直系血親相互間，互負扶養之義務；負扶養義務者
      有數人而其親等同一時，應各依其經濟能力，分擔義務；
      受扶養權利者，以不能維持生活而無謀生能力者為限；扶
      養之程度，應按受扶養權利者之需要與負扶養義務者之經
      濟能力及身分定之。此參之民法第1114條第1款、第1115
      條第3項、第1117條第1項、第1119條分別定有明文。查，
      聲請人之子女陳○瑄、陳○歆，分別係104年、106年出生，
      均未成年，現均住於臺南市，名下均無不動產，於107、1
      08年度，均無所得之紀錄，此有戶籍謄本（現戶部分）1
      份、稅務電子閘門財產所得調件明細表2份附卷可佐（參
      見本院卷第9頁、第49頁至第51頁、第52頁至第55頁），
      堪認均不能維持生活而有受聲請人扶養之權利。本院審酌
      聲請人之子女陳○瑄、陳○歆均住於臺南市，對其負有扶養
      義務之人，除聲請人外，尚有聲請人之配偶薛○青；而聲
      請人每月平均收入為33,088元，尚欠為數不少之債務，聲
      請人之配偶薛○青，係67年出生，名下有不動產2筆，於10
      7、108年度，雖分別僅有利息所得48,362元、股利及利息
      所得47,136元之紀錄，而無薪資所得之紀錄，此有個人戶
      籍資料（完整姓名）查詢結果、稅務電子閘門財產所得調
      件明細表各1份附卷可佐（參見本院卷第29頁、第55頁至
      第60頁），惟正值壯年，應非無工作能力之人；參酌消債
      條例第64條之2第2項關於同條例第64條第2項第3款所稱受
      債務人扶養者必要生活費用數額之認定標準，以及110年
      度臺南市最低生活費為每人每月13,304元，其1.2倍為15,
      965元，已如前述；暨聲請人之子女陳○瑄、陳○歆分別係9
      0年、96年出生，乃依附於父即聲請人、母薛○青生活，生
      活之需求應較成年人為低等一切情狀，並考量聲請人及其
      配偶薛○青之經濟能力，認聲請人主張其每月需分別負擔
      子女陳○瑄、陳○歆之扶養費各6,500元，應堪採信。
　　4.聲請人雖曾與第三人中國人壽保險股份有限公司（下稱中
      國人壽）訂立保險契約6份，惟聲請人與中國人壽訂立之
      保險契約6份，算至110年5月18日為止，保單價值準備金
      共計僅有26,243元，有中國人壽110年6月1日中壽保規字
      第1100002052號函文所附資料1份在卷可按（參見本院卷
      第76頁），是縱令聲請人終止與中國人壽所訂立之保險契
      約6份，所能領得之解約金，亦應不足以清償聲請人積欠
      之債務。
　㈢從而，聲請人每月平均收入為33,088元，每月必要生活費用
    為14,866元，每月並需負擔其子女陳○瑄、陳○歆之扶養費各
    6,500元；以聲請人每月收入扣除每月必要生活費用及應負
    擔其子女陳○瑄、陳○歆之扶養費以後，僅賸5,222元（計算
    式：33,088－14,866－6,500－6,500＝5,222），雖足以負擔乙○
    銀行為全體債權銀行所提出以本金739,173元，分180期，利
    率3%，每月清償5,105元之清償方案，惟因聲請人之債權人
    尚有匯豐銀行所未代理之債權人萬榮行銷股份有限公司（下
    稱萬榮公司）；經本院函請萬榮公司向本院陳報願意提供聲
    請人之清償方案以後，萬榮公司函復本院提供之清償方案如
    下：願提供聲請人1次清償500,000元，或以債權金額1,008,
    000元，分180期，每期清償5,600元之清償方案，有民事陳
    報狀1份在卷可按（參見本院卷第66頁）；以聲請人每月收
    入扣除每月必要生活費用及應負擔其子女陳○瑄、陳○歆之扶
    養費以後，僅賸5,222元，已如前述，並不足以負擔乙○銀行
    為全體債權銀行所提出之前揭清償方案及萬榮公司所提出以
    債權金額1,008,000元，分180期，每期清償5,600元之清償
    方案（計算式：5,222－5,105－5,600＝－5,483），是聲請人確
    有不能清償債務之情形。準此，聲請人主張有不能清償債務
    之情形等語，應堪信為實在。
四、綜上所陳，聲請人有不能清償債務之情形，且聲請人所負無
    擔保或無優先權之本金及利息債務總額未逾12,000,000元，
    復未經法院裁定開始清算程序或宣告破產，又無消債條例第
    6條第3項所定法院得駁回更生聲請或消債條例第8條、第46
    條各款所定法院應駁回更生聲請之事由存在，聲請人聲請更
    生，應屬有據。
五、末按，法院裁定開始更生或清算程序後，得命司法事務官進
    行更生或清算程序，必要時得選任律師、會計師或其他適當
    之自然人或法人一人為監督人或管理人，消債條例第16條第
    1項定有明文。查，本件既經本院裁定開始更生程序，爰併
    依前開規定，命司法事務官進行更生程序。
中    華    民    國   110    年    6     月    30    日
                  民事第一庭  法  官  伍逸康
以上正本係照原本作成。　　　　　　　　　
本裁定不得抗告。
本裁定已於民國110年6月30日下午5時公告。 　
中　　華　　民　　國　　110 　年　　6 　　月　　30　　日
　　　　　　　　　　　　　　　書記官  康紀媛